【裁判字號】    94,訴,554
【裁判日期】    950112
【裁判案由】    貪污
【裁判全文】
臺灣臺北地方法院刑事判決    94年度訴字第554號
公  訴  人  臺灣臺北地方法院檢察署檢察官
被      告  丙○○
選任辯護人  林詮勝律師
            高秀枝律師
被      告  乙○○
選任辯護人  洪東雄律師
            劉錦樹律師
            李珮瑄律師
上列被告等因貪污治罪條例等案件，經檢察官提起公訴（93年度
偵字10382），本院判決如下：
    主  文
丙○○、乙○○均無罪。
    理  由
一、公訴意旨略以：被告丙○○原係教育部所屬國立教育資料館
    （下稱教育資料館）總務主任，為依據法令從事公務之人員
    ；被告乙○○係「陳泰星建築師事務所」之員工，並由該事
    務所建築師陳泰星，派駐教育科學館館舍修繕工程現場擔任
    監工，於民國八十年間「陳泰星建築師事務所」受教育資料
    館委託辦理八十一年度館舍修繕工程之規劃設計、監造，為
    教育資料館，執行工程合約相關規定事項，係間接受公務機
    關委託承辦公務之人員。緣於民國八十年間教育資料館為辦
    理八十一年度館舍修繕工程，於同年八月二十七日簽准成立
    「工程管理督導小組」（下稱督導小組），丙○○並獲選為
    小組成員，該小組並甄選出「陳泰星建築師事務所」負責工
    程規劃設計、監造，同年十二月辦理公開招標，由預壘營造
    工程有限公司（下稱預壘公司）以新臺幣（下同）一千二百
    四十八萬六千元得標，同年十二月二十八日開工，預定於八
    十一年八月八日辦理驗收。而依照工程合約及設計圖所示，
    預壘公司應將教育資料館圓頂鋼骨架構拆除，改以I型鋼建
    構。然於工程期間，被告乙○○得知教育資料館屋頂原有鋼
    架即為I型鋼，結構狀況均甚佳，在報告陳泰星（已死亡）
    並經結構計算後，認為並無更換之必要後，於八十一年四月
    一日之工程報表指定事項欄載明：「大穹窿圓屋頂... 原鋼
    骨架構尚完好，... 經結構應力分析計算可保留...，是故
    擬准予免拆除原架構」等語，經向丙○○報告並共同前往現
    場會勘後，決定不予更換該鋼架。而被告丙○○、乙○○分
    別為該工程之督導小組成員及監工，本應對該監督事項隨時
    掌控工程進度，以查核是否與工程日報表相符，而給付款項
    ，詎渠明知該鋼骨工程並未施作，原先預估之該項工程款四
    十二萬一千四百七十元即不需給付予預壘公司，竟仍與預壘
    公司負責人甲○○、楊傑興（另案偵辦）基於共同意圖為預
    壘公司不法利益之犯意聯絡，故意不向督導小組提出未施作
    I型鋼需刪減工程款一事，由甲○○、楊傑興於八十一年五
    月二十九日製作內容不實之「八十一年度館舍修繕工程第五
    次估驗計價單」，記載「鋼骨及燒焊」四十二萬一千四百七
    十元支出費用，轉交被告乙○○於估價單上簽核，再由不知
    情之教育資料館總務組幹事李秀月（另為不起訴處分）彙整
    後，將此不實之事項記載於職務上所掌之公文書，且經行政
    程序准予核撥第五期工程款共一百八十二萬八千一百十元，
    致教育資料館因此損失四十二萬一千四百七十元，因認被告
    丙○○、乙○○共同涉有貪污治罪條例第六條第一項第四款
    對於主管事務直接圖利罪嫌；於審判期日，檢察官並指被告
    二人涉有刑法登載不實之罪嫌。
二、按犯罪事實應依證據認定之，無證據不得認定犯罪事實；不
    能證明被告犯罪者，應諭知無罪之判決，刑事訴訟法第一百
    五十四條第二項、第三百零一條第一項定有明文。又「事實
    之認定，應憑證據，如未能發現相當證據，或證據不足以證
    明，自不能以推測或擬制之方法，為裁判基礎」；再「認定
    犯罪事實所憑之證據，雖不以直接證據為限，間接證據亦包
    括在內，然無論直接或間接證據，其為訴訟上之證明，須於
    通常一般之人均不致於有所懷疑，而得確信其為真實之程度
    者，始得據之為有罪之認定，倘其證明尚未達到此一程度，
    而有合理性懷疑之存在時，即無從為有罪之認定」，且「貪
    污治罪條例第六條第四款之圖利罪，須對主管之事務有圖利
    之意思，而表現於行為，始與犯罪構成要件相符，若僅處理
    事務不當，尚未表現有圖利之意思，即難以該罪相繩。有最
    高法院四十年台上字第八六號、七十六年台上字第四九八六
    號、八十一年度台上字第四六九五號判例可資參照。另貪污
    治罪條例第六條第一項第四款所規定之「對於主管或監督之
    事務，明知違背法令，直接或間接圖自己或其他私人不法利
    益」者，必受圖利之對象「因而獲得不法利益」始可。
三、訊據被告丙○○、乙○○對於上開時地擔任教育資料館發包
    本件工程，分別擔任總務主任及館舍修繕「工程管理督導小
    組」成員及現場監工，依工程合約及設計圖，上開工程承包
    商預壘公司應將教育資料館圓頂架構拆除，改以Ｉ型鋼建構
    ，因事後得知發包工程原即以Ｉ型鋼架建構，被告二人於現
    場會勘後，決定不更換Ｉ型鋼架，而承包商預壘公司在八十
    一年第五次請款時，在館舍修繕工程第五次估驗計價單上仍
    記載「鋼骨及燒焊」項目，教育資料館並依該次估驗發給工
    程款等情供承不諱，惟均堅決否認有何圖利及登載不實犯行
    ，被告丙○○辯稱：伊是唸教育不是工程專業，被告乙○○
    向伊說教育資料館圓頂架構即是Ｉ型鋼架，因伊不懂，就說
    ：要請教建築師陳泰星，由陳泰星做決定，並且把意見寫出
    來，核撥Ｉ型鋼骨及焊接項目經費四十多萬元之前，有事先
    與陳泰星連絡過，陳泰星建議這部分先撥款，等到工程驗收
    時再辦理追加減，待第四次、第五次估驗款請款時，伊已將
    總務主任職務交接給證人丁○○，伊因兼職太多太忙，才未
    在收到第五次估驗計價單時向督導小組會議提出刪除四十二
    萬元的鋼架預算等語（見本院卷(一)九十四年六月十日準備程
    序筆錄第二頁、本院卷(二)九十四年十二月二十九日審判筆錄
    第十一至十三頁）。被告乙○○辯稱：廠商於拆除教育資館
    圓頂時，發現圓頂鋼架完好，問伊要不要拆除，伊就向被告
    丙○○報告，兩人立即到現場查看，被告丙○○向伊表示要
    向陳泰星報告，陳泰星就請結構技師計算結構問題，經結構
    技師確認沒有問題，陳泰星擔心原來Ｉ型鋼骨部分生銹，所
    以要加紅丹漆防銹，內層要加鋼筋網加強，陳泰星就要伊在
    八十一年四月一日工程日報表內指定事項內將填寫上述意見
    ，通常陳泰星認為要辦理變更設計或加減帳，會要求館方開
    會，第五期工程估驗請款單上，伊有看到列入未施作之Ｉ型
    鋼經費四十二萬元，但是估驗不代表結算，是暫付款，伊是
    上簽呈，並不是簽准，如果有加減要到工程結束必須再做一
    個結算，伊只是監工，辦理變更工程及加減帳應由陳泰星向
    館方提出，至於本案陳泰星為何沒有要求館方就變更設計及
    加減帳要求開會，伊不知情，況伊只是受僱於陳泰星，與教
    育資料館並無委任關係，無貪污治罪條例之適用等語。（見
    偵查卷第十三至二十三頁、第二四七頁，本院卷(二)九十四年
    十二月二十九日審判筆錄第十三至十六頁），
四、國立教育資料館為辦理八十一年度館舍修繕工程，於八十年
    八月二十七日簽請成立「工程管理督導小組」，其成員由承
    辦人李秀月及各單位一級主管組成。於八十年十月二十三日
    該小組票選「陳泰星建築師事務所」負責該工程規劃設計、
    監造事務，陳泰星並派該事務所受僱人乙○○，列席參加「
    工程管理督導小組」會議，並擔任該工程之現場監工及協助
    處理相關事宜。同年十二月六日辦理公開招標，由預壘公司
    以新臺幣一千二百四十八萬六千元得標，同年十二月二十八
    日開工，其後預壘公司於八十一年五月二十八日申請款項時
    ，Ｉ型鋼並未更換，但於第五次請款時，於估驗計價單上項
    目十四記載「鋼骨及燒焊」，四十二萬一千四百七十元，教
    育資料館並如數核給，該工程嗣於八十一年八月八日辦理驗
    收等情，有教育資料館第七十五次業務會議紀錄影本、八十
    年八月二十九日簽呈影本、國立教育資料館八十一年度房屋
    修繕工程「工程管理督導小組」編組名冊影本（見偵查卷第
    二七一至二七五頁），八十一年度館舍修繕工程會議紀錄、
    驗收紀錄（見偵查卷第七六至一三九頁），委任契約書（見
    偵查卷第一九八至一九九頁），國立教育資料館八十一年度
    館舍修繕工程合約正本、八十一年度館舍修繕工程日報表、
    請款簽呈（見外置證物）等在卷可佐，被告二人對上開事實
    亦均不爭執，故上開事實均可認定。
五、公訴人雖認上開工程Ｉ型鋼並未更換，而預壘公司仍請款，
    認被告二人涉貪污等罪嫌，惟查：
  (一)國立教育資料館為辦理八十一年度館舍修繕工程，委任陳泰
    星建築師規劃、設計及監造，而陳泰星建築師接受委任後，
    指派被告乙○○為現場監工等情，有教育資料館與陳泰星建
    築師之委任契約書、教育資料館八十一年度房屋修繕工程會
    議記錄在卷可查，且經被告乙○○供明，故該等事實亦可認
    定，惟貪污治罪條例第二條所規定「受公務機關委託承辦公
    務之人」，雖不以受公務機關直接委任為限，但依最高法院
    七十五年台上字第三一０五號判決所示：「戡亂時期貪污治
    罪條例第二條後段所謂『受公務機關委託承辦公務之人』，
    必其所委任者，係為該機關權力範圍內之公務，而受任人因
    而享有公務上之職權者，方足當之。至若僅受公務機關私經
    濟行為之民事上委任，或其他民事契約所發生私法上權義關
    係，則所委任者並非機關權力範圍內之公務，受任之人亦不
    因而享有公法上之權力，自不能謂係『受公務機關委託承辦
    公務之人』，再由教育資料館與陳泰星建築師所簽訂之委任
    契約觀之，依契約第二條約定，受任人處理如下事務：察
    看建築基地，擬定草圖及概略說明，繪製施工圖樣及編
    定施工說明書，編估工程項目、數量、分析單價及造價預
    算書，代請建照執照，襄助招商投標及簽訂發包契約，
    督導承包商按照圖說施工，按照發包契約之規定，會簽
    請款證明，解釋圖說上之疑問及提供與本案有關之建議事
    項等，此有委任契約書可查，依上開受委任之事項觀之，陳
    泰星建築師，並未因該委任契約而享有教育資料館公務上之
    職權，依上開最高法院判決所示，陳泰星建築師雖指派被告
    乙○○在現場監工，但仍非屬於貪污治罪條例第二條所規定
    受委託承辦公務之人（另法務部八十四年五月法律座談會亦
    同此結論）。故被告乙○○辯稱其無貪污治罪條例第二條所
    定之適用等語，即非無據，合先陳明。
  (二)被告丙○○在民國八十一年四月三十日前為教育資料館之總
    務主任，係房屋修繕工程之主辦單位主管，迄四月三十日將
    總務主任工作一職移交由丁○○接辦，而被告丙○○仍繼續
    擔任工程管理小組成員，又預壘公司自八十一年五月四日第
    四次請款起，因總務主任一職已經由丁○○接任，故請款之
    簽呈即由幹事李秀月擬妥後，交由丁○○核稿，於檢察官起
    訴指有圖利罪嫌之「鋼骨及燒焊」四十二萬一千四百七十元
    部分之款項（即第五次請款）亦同，凡此已經被告丙○○及
    證人丁○○分別陳明，且有第四、第五次請款簽呈及估驗單
    等在卷可查（見外置證物），而觀諸預壘公司第五次請款，
    依例仍由教育資料館總務組幹事李秀月簽請依約給付該期工
    程款，該簽呈依序由總務主任丁○○、秘書楊永慶、館長陳
    漢宗簽核，並會會計室主任邵鴻民、人事主任游本楨等，簽
    准後始核撥該款項，此有教育資料館八十一年五月二十九日
    總務組簽呈一份在卷可查，依此簽呈觀之，被告丙○○於「
    鋼骨及燒焊」項目撥款之時，並未參與核撥款項之作業，故
    由外觀言，實難認被告丙○○有何圖利預壘公司之犯意及犯
    行。
  (三)依教育資料館與預壘公司所簽訂之工程合約中圓屋頂應施作
    Ｉ型鋼骨，但工程中，經施工人員發現原本之鋼骨完好後，
    即由被告乙○○向被告丙○○說明，嗣經陳泰星建築師計請
    相關結構技師計算後，認仍可繼續使用，被告乙○○遂於八
    十一年四月一日工程日報表指定事項中載明：「大穹窿圓屋
    頂經拆除腐蝕木桁架後發現原鋼骨架構尚完好如初，拆之可
    惜，經結構應力分析計算可保留，同時於內屋空間施作另一
    層結構使之更為堅固，外形更為符合原狀是故擬准予免拆除
    原架構，但得加漆防鏽漆」，該日報表並與同年三月二十八
    日至四月十六日之工程日報表一同由總務組幹事李秀月簽予
    組長即被告丙○○簽核，再循公文程序由秘書楊永慶、館長
    陳漢宗簽核，並會會計室主任邵鴻民、人事主任游本楨等，
    亦有該工程日報表及簽呈附卷可查（見外置證物），並經被
    告丙○○、乙○○二人供明，可證被告乙○○所供於得知圓
    屋頂之鋼骨無需更換後，即告知被告丙○○，並於工程日報
    表中載明建議無需更換鋼骨，但要增加另一層結構增加防鏽
    等情確係實情，而此一工程日報表復經行政程序呈由教育資
    料館之主管層依序審閱，而該等核閱之主管均係教育資料館
    「工程督導小組」之成員，顯見教育資料館應該知悉預壘公
    司施工時打算保留原本鋼骨。工程施工時既與原設計不同，
    依教育資料館與預壘公司之工程合約第六條：「工程變更：
    甲方（即教育資料館）對本工程有隨時變更計畫及增減工程
    數量之權（工程變更設計時，依本府有關規定辦理）乙方不
    得異議。對於增減數量，雙方參照本約所訂單價計算增減之
    。但有新增工程項目時，得由雙方協議合理單價。惟新增項
    目若含有合約既有單價，應以合約單價辦理。如因甲方變更
    計畫，乙方須廢棄已完工程之一部分或已到場之合格材料時
    ，由甲方核實驗收後，參照合約所訂單價或訂約時料價或新
    議訂單價並按物指數增減率調整工程費計算方式計給之」之
    約定，教育資料館方面本應辦理工程變更設計及加減帳，惟
    迄工程結束驗收為止，本工程未曾辦理變更設計作業，依證
    人即預壘公司之負責人甲○○於本院證稱：要辦理變更設計
    及加減帳，要花很多時間，如果金額小，廠商遇到就算了，
    除非遇到大金額，否則不會作這些變更設計及加減帳程序；
    本件工程總金額一千二百多萬元，Ｉ型鋼骨及燒焊部分之金
    額為四十二萬元，金額不算小，但是做圓屋頂大穹窿工程，
    天氣因素很重要，當時因下雨，雨天無法施工，工期較緊迫
    ，因工期不利益伊要吸收，而且辦理加減帳要做很多文書，
    花很多時間，所以對一些變更設計及加減帳，伊就沒有再計
    較（見偵查卷第四十一、四十二頁，第四十四、四十五頁，
    及本院卷(二)九十四年十二月二十九日審判筆錄第五頁），足
    見本案依工程合約約定，Ｉ型鋼骨及焊接未施作，理應辦理
    工程變更設計及加減帳程序，但教育資料館卻未辦理。惟在
    請款時，因工程未曾辦理變更設計，故請款時只能依原本工
    程項目請款，復經證人甲○○論述明確（見本院審判筆錄第
    六頁），可證預壘公司於圓屋頂工程完工後，因工程未曾辦
    理變更設計，故仍依原本工程進度及項目填具第五次估驗計
    價單請款，並於第十四項載明「鋼骨及燒焊」，此核與工程
    契約中工程標單之工程項目記載相同，又因該項工程雖未施
    作，但預壘公司仍施作其他非本工程合約項目之工程（詳後
    述），故預壘公司前述請款難認係故意登載不實，從而本工
    程之監工即被告乙○○於估驗單上蓋章，亦難認其主觀上有
    何登載不實之故意存在。
  (四)預壘公司雖因圓屋頂原本即有鋼骨結構而未施作「鋼骨及燒
    焊」項目，但預壘公司另有增加工程項目，依證人甲○○於
    本院證稱：預壘公司雖無施作Ｉ型鋼骨及焊接項目，卻請領
    該項目款項四十二萬元，係因施作結構體補強，大穹窿有九
    米高，工料放置地點距離大穹窿地點還有三十米遠，工料的
    運送需要人工，然後再用人工吊至九米高的大穹窿，事實上
    也花了很多錢，單就紅丹漆防銹部分就要十多萬，伊有向陳
    泰星說，Ｉ型鋼骨及焊接部分的錢要給，陳泰星沒有講話，
    事後也沒有再提，但是陳泰星有說，將來如果有一些要伊服
    務的，也要伊多幫忙，而且屋頂琉璃瓦色澤在民國八十年間
    的技術不像現在，即使同一批出廠的琉璃瓦色澤也可能不一
    致，但教育資料館方面要求伊要屋頂琉璃瓦色澤一致，伊就
    僱工再重新再上釉一次，另大穹窿因趕著驗收，在混凝士未
    完全乾時，就先上漆，導致事後掉漆時，伊又重新搭架補漆
    ，這部分加總連防銹總共花費三十幾萬元，此外陳泰星於工
    程完成後，又要伊做閱覽室及讀報室的防水及重新裝修，又
    要求用花崗石雕刻歷史文字放在資料館，資料館週邊水溝也
    由伊重新施做，這些都不在工程施作範圍，這部分也花了十
    多萬元等語（見偵查卷第二九○頁，本院卷(二)審判筆錄第三
    至七頁），而教育資料館確在驗收會議上，以屋頂琉璃瓦色
    澤不一致為由，要求承包商改善，此有八十一年六月二十二
    日工程初驗記錄可稽（見偵查卷一三０頁背面），另在工程
    初驗時，教育資料館亦以承包商預壘公司在施工期間使用館
    方之水電為由，要求預壘公司增加服務項目，包括：「機房
    外週邊房舍牆面水泥粉光加水泥漆」、「大廳前平台上平頂
    刷油漆」、「側門外牆石砌欄杆修復」、「磚砌階梯」、「
    排水管增設」、「採光罩側牆封板」、「大門天地閂」、「
    放映室平頂及牆補修刷漆」、「後棟廁所天花板加封木板」
    、「電線及供電整理」；另在複驗時，教育資料館附帶決議
    ：「花台加做『禮運大同篇』、『教育宗旨』屏風，預壘公
    司同意以陳泰星建築師事務所之設計及估價新台幣二十八萬
    九千九百八十元承包，並依照八十一年七月九日之會議決議
    費用在花台造價內由廠商吸收，因之，再扣除四萬六千五百
    元，屏風之造價應為新台幣二十四萬三千四百八十元」，凡
    此亦有八十一年七月九日工程初驗記錄、八十一年八月八日
    工程第二次複驗記錄在卷可查（見偵查卷一三三頁以下、一
    三八頁以下），參以證人即教育資料館接任被告丙○○之總
    務主任丁○○亦證稱：在伊印象中確實有做歷史文字，有整
    修閱覽室天花板漏水防水工程、清理週邊的水溝，工程督導
    小組亦同意作歷史文字等語（見本院卷(二)審判筆錄第十頁）
    ，證人即共同被告丙○○於本院審理時證稱：歷史文字及水
    溝工程是督導小組提的等語（見本院卷(二)審判筆錄第十三頁
    ），由以上工程驗收會議記錄及證人丁○○、丙○○之證言
    可知，教育資料館確於工程結束之時要求許多服務項目，且
    款項由承包商自行吸收，而此等項目並未編列預算亦無工程
    合約，顯見證人甲○○所言，預壘公司未施作圓屋頂Ｉ型鋼
    骨及燒焊固屬事實，但陳泰星建築師為教育資料館要求承包
    商做許多服務項目等情，應係事實。依前所述，預壘公司雖
    未施作Ｉ型鋼骨及燒焊部分，卻仍請領該部分款項費四十二
    萬一千四百七十元，乃將原非工程瑕疵之琉璃瓦色澤不一致
    ，亦默認為瑕疵，再重新上釉粉刷，並增加原非契約範圍內
    之他項工程，而教育資料館督導小組成員確實知悉Ｉ型鋼骨
    及焊接未施作，並以此項目經費轉做其他不在工程施作範圍
    之他項工程之事實，應堪認定，難認被告二人或教育資料館
    有何圖利承包商預壘公司之犯行及犯意。
  (五)被告丙○○於雖本院審理證稱：伊因疏忽所以未向督導小組
    會議中提議變更設計及加減帳，至於督導小組成員是否知道
    Ｉ型鋼骨未施作，伊不知情等語；證人丁○○於本院審理時
    證稱：伊接任總務主任時，本件工程已快完成，Ｉ型鋼骨未
    施作之事伊不知情等語（見本院卷(二)審判筆錄九、十一至十
    二頁）。惟查，本件工程之監工即被告乙○○於工程日報表
    中已經明白表示建議鋼骨不必更換，且此一工程日報表已經
    由教育資料館承辦人李秀月簽請核閱，教育資料館之主管人
    員亦均批閱，則教育資料館之人員自難委為不知，且不必更
    換鋼骨一事，價值不少，參照事後承商預壘公司亦多做許多
    非工程合約內之工程，前後對照，顯係教育資料館與預壘公
    司因鋼骨不必更換所為之交互計算，就此點，應以證人甲○○所言為可採，被告丙○○及證人丁○○所稱教育資料館其
    他人員不知情云云，自無可採，至證人丁○○於本院審理時
    ，就甲○○所提供之服務內容證稱：「（工程完成後，甲○○又做了這些服務，為何不用錢？）有些廠商願意奉獻我們
    當然歡迎」云云，顯係避重就輕且違反經驗法則，蓋廠商將
    本求利，豈有無端提供奉獻之理。
  (六)至決定教育資料館圓屋頂原本之鋼骨不必拆除之建築師陳泰
    星已經死亡，此業經檢察官查明，並記載於起訴書之上，則
    陳泰星建築師當時如何決定不必拆除及與教育資料館之何人
    接洽等情，已無從查考。至本件工程之總務組承辦人李秀月
    於偵查之時，坦承其係疏忽而未察覺鋼骨未更換之事，卻仍
    依預壘公司之請求簽請發給工程款，檢察官亦認定被告李秀
    月係疏未注意，業經檢察官為不起訴處分，此復有台灣台北
    地方法院檢察署檢察官九十三年偵字第一０三八二號不起訴
    處分書在偵查卷可查。又偵查機關於九十年間有人檢舉教育
    資料館上開工程係偷工減料，教育部於本案發生後，曾囑託
    鼎昌建土木技師事務所鑑定圓屋頂內是否有鋼骨結構，經鼎
    昌土木技師事務所負責人王金田鑑定結果確有Ｉ型鋼骨結構
    ，此有鑑定晝一本在卷可查（見外置證物），而調查局移送
    被告王金田就上開鑑定涉嫌偽造文書部分，亦經檢察官查明
    被告王金田並無偽造文書之情事而予不起訴處分，此亦有上
    開不起訴處分書可憑，此亦可證，上開圓屋頂內確有Ｉ型鋼
    骨結構存在，由上可知，就本件工程，並無其他人涉嫌不法
    ，而本件工程款項核撥作業，並無法由被告二人獨自完成，
    參以預壘公司另施作多項工程，亦非被告二人所能決定，自
    難將本件工程未更換鋼骨及預壘公司以此項目請款之事實，
    全部認定由被告二人完成。
  (七)綜上所述，被告乙○○並不符合貪污治罪條例第二條所稱「
    受公務機關委託承辦公務之人員」，且乙○○已經將圓屋頂
    內原本鋼骨建議不必拆除之事實明白載於工程日報表，亦難
    認定其有圖預壘公司不法利益之意圖，況本件工程並未辦理
    變更設計且未辦理加減帳，而被告乙○○依工程合約請款亦
    難認有何不當；至教育資料館核發上開四十二萬一千四百七
    十元之款項時，被告丙○○已經離開承辦單位總務組，該筆
    款項係由新任總務主任丁○○所核發，被告丙○○於核發款
    項之過程中均未參與，至被告丙○○雖未向其他督導小組成
    員說明不更換鋼骨之事，但乙○○所製作之工程日報表既已
    經載明，教育資料館即不得推稱不知，況參照證人甲○○所
    證，預壘公司為教育資料館提供多項免費服務，即在彌補不
    拆除原本鋼骨之對價，縱合觀之教育資料館顯係知情，並透
    過此種方式，辦理館內多項事務，而被告丙○○、乙○○二
    人又無法單獨決定本件工程之所有事務，由以上種種觀察，
    本件被告二人並無何圖利之犯意及犯行，被告二人所辯應可
    採信。
六、依上所述，本件檢察官所舉之證據尚難證明被告二人有犯貪
    污治罪條例第六條第一項第四款及刑法登載不實之犯行，此
    外，遍查全卷，本院亦查無其他積極證據足以證明被告二人
    有檢察官所指之犯罪嫌疑，既不能證明被告二人犯罪，自依
    法諭知無罪之判決。
據上論斷，應依刑事訴訟法第三百零一條第一項，判決如主文。
本案經檢察官李傳侯到庭執行職務
中    華    民    國    95    年    1    月    12    日
                    刑事第六庭  審判長法  官  周占春
                                      法  官  林晏如
                                      法  官  林孟皇
以上正本證明與原本無異。
如不服本判決，應於判決送達後10日內向本院提出上訴狀（應抄
附繕本）。告訴人或被害人如對於本判決不服者，應具備理由請
求檢察官上訴，其上訴期間之計算係以檢察官收受判決正本之日
期為準。
                                      書記官  黃瓊玉
中    華    民    國    95    年    1    月    12    日


司法院資訊處製作；財團法人民間司法改革基金會備份。
